臺灣臺北地方法院民事判決　　　　　　　 93年度建字第308號
原　告　即
反訴被　告　象群實業股份有限公司
法定代理人　戊○○
被　告　即
反訴原　告　鴻祥工程股份有限公司
　　　　　　　　　　　　號
法定代理人　乙○○
訴訟代理人　丙○○
上列當事人間給付工程款事件，本院於民國94年5月2日言詞辯論
終結，判決如下：
    主  文
被告應給付原告新台幣陸拾伍萬柒仟陸佰玖拾元，及自民國九十
三年三月二十五日起至清償日止，按年息百分之五計算之利息。
訴訟費用由被告負擔。
本判決第一項於原告以新台幣貳拾貳萬元供擔保後，得假執行。
但被告以新台幣陸拾伍萬柒仟陸佰玖拾元為原告預供擔保，得免
為假執行。
反訴原告之訴及假執行之聲請均駁回。
反訴訴訟費用由反訴原告負擔。
    事實及理由
壹、本訴方面：
一、原告主張：被告於92年10月28日委託原告施作竹北夏目漱石
    工程，原告已於93年1月底依約完成，依工程數量表，工程
    款為0000000元，加上92年11月5日出貨之氧化鎂板950元，
    93年1月18日發票之稅金42324元，扣除被告已給付之399934
    元及399964元，被告尚積欠工程款657690元未付，屢次催討
    ，被告均拒不給付，被告以塞棉不足，骨架間距過大及加強
    橫支補強，要求原告拆板，原告經被告認可後於93年1月20
    日前完成封板，被告又因業主認為板材有螺絲孔，要求更新
    ，原告均將被告所送40片板材於93年2月20前全數配合完成
    ，將較多螺絲孔部分作更換，其餘板材不平整或接縫有大小
    部分，是完成補土前之狀況，屬於補土工作，在工程慣例上
    是可以修補部分，若補土無法處理，是板材本身的問題，接
    縫則因現場工地之牆面與地坪平整度有關，於施工規範無一
    定標準，是補土可以完全蓋掉的工作，被告因業主無理之要
    求，未通知原告即拆除原告完成之隔間，不能要原告負擔；
    至A3戶外牆骨料間距過大，因原告不負責下腳料，該外牆單
    面封板費用應由被告自行負擔；之後隔間位置變動或配合水
    電拆板部分，被告亦不得主張扣款；又被告主張之扣款項目
    ，包括天花板、地板、外壁板、油漆、UV板工程、鐵工、木
    工、清潔工、雜工、垃圾清運、粗工、材料費等，均非系爭
    工程範圍，被告主張扣款，並不合理；另窗台收邊，亦非系
    爭工程範圍，被告不應將窗台收邊平整度不足之施作窗台費
    用列入扣款，為此提起本件訴訟。而聲明：被告應給付原告
    新台幣（下同）657690元及自93年3月25日起至清償日止，
    按年息5％計算之利息，並願供擔保聲請宣告假執行。
二、被告則以：原告施工品質不良，經業主及被告屢次要求改善
    ，均未能改善，被告拆換重作，計支出如附件一所示之工程
    款998562元，已超過原告請求之金額，被告是因原告所為裡
    面的棉料及橫料不符標準，才要求拆換板材，原告施作門窗
    開孔處之板材邊縫未依合約施工規範要求之平整度留設，致
    後續門窗開孔收邊工作無法施工，被告改善所衍生之工料費
    用，應由原告負擔；又合約施工規範，於板材平整度及接縫
    大小均有規定，原告之施工品質經業主查驗不符標準，原告
    以屬於補土工作卸責，並不可採等語，資為抗辯。而聲明：
    原告之訴及假執行之聲請均駁回，如受不利判決，願供擔保
    請准宣告免為假執行。
三、原告主張兩造於92年10月28日就夏目漱石日式鋼構別墅住宅
    工程新埔枋寮段內牆隔間壁板組裝工程簽定工程合約書，依
    工程數量表，工程款為0000000元，加上92年11月5日出貨之
    氧化鎂板950元，93年1月18日發票之稅金42324元，合計
    0000000元，被告已給付之399934元及399964元之事實，有
    工程合約書、數量表、出貨單、發票、工程計價單為證（見
    本院卷第16、17、45、49、51、24頁），被告對此並不爭執
    ，自堪信為真實。至原告主張被告尚積欠工程款657690元未
    付等情，則為被告所否認，並辯稱因原告施工品質不良，經
    被告屢次要求改善而未改善，計支出如附件一所示之修繕工
    程款998562元，並提出催告函、照片、明細表、發票、付款
    證明單、對帳單、修繕單、匯款條、請款單、估價單為證（
    見本院卷第17至22、第54至93頁）。是本件主要爭點厥為被
    告主張之扣款是否有理。經查：
（一）被告公司營建部門副總經理丁○○到庭證稱：原告承攬夏
      木漱石工程，缺失未改善的部分是隔音棉不緊密、骨架間
      距不足、間距太大、衡桿放置不足、水電孔未挖出作記號
      等，隔音棉及骨架部分有解決，但衡桿部分沒有解決，儘
      量用最長的三米，但原告將他切成一米或六十公分左右，
      這是本來就需要做的，不是客戶另外的要求，因為一開始
      沒有放，後來需要將兩邊的牆拆掉才能放，他只有拆掉一
      邊，所以不能放，這部分後來是由我們完成的等語。證人
      即大郁開發股份有限公司工務部工地主任甲○○亦到庭證
      稱：系爭工程的瑕疵是間距不足三十公分，衡桿放置不當
      ，是去年年初的事情，原告其他的瑕疵是有修，只這兩部
      分沒修好，後來這兩部分是被告完成的，因有管路箱的地
      方無法穿，只是少部份，有些無管路他也沒有穿，客戶要
      求要接好才要封板，客戶看到壹片牆沒有按照要求就會要
      求重做，後來因為補強有洞孔，客戶不接受，所以要求我
      們全部重做等語。證人己○○則到庭證稱：被告說的缺失
      ，我們都有拆掉補強，拍照的證據在被告那邊，補強的洞
      比較嚴重的我們也有換掉板子，其他的並不嚴重等語。足
      認系爭工程之隔音棉及骨架部分，原告有於被告通知後改
      善，至衡桿部分，原告未儘量用最長的三米放，之後亦未
      改善，加上補強造成之洞孔，致客戶要求全部重做。
（二）按承攬人工作之瑕疵未於定作人所定相當期限內修補或不
      能修補者，定作人得請求減少報酬，民法第494條定有明
      文。惟工作之瑕疵，因定作人指示而生者，定作人無減少
      報酬之權利，民法第496條亦有明文。查系爭工程之隔音
      棉及骨架部分，原告有於被告通知後改善，至衡桿部分，
      原告未儘量用最長的三米放，加上補強造成之洞孔，致客
      戶要求全部重做，固如前述。惟原告主張93年1月20 日重
      新封板前，有經被告拍照認可才封板，之後業主以板材有
      螺絲孔要求更新，原告亦於93年2月20日前，將被告於93
      年2 月19日所送40片板材全數更換完成等情，被告對此並
      不爭執，則被告於原告將衡桿補正前，既同意原告封板及
      換板，即原告重新封板及換板，係依被告指示而為，被告
      以之後又須重新封板及換板所生材料、運費、工資、廢棄
      物清潔處理費及業務費用如附件一第一、二、三、四、六
      、七、九項所示，主張扣抵原告之工程款，自不可取。
（三）被告另以原告有未完成事項及改善施工之工資如附件一第
      五項所示139125元，主張扣抵原告之工程款，並提出發票
      、付款單、請款單為證，惟原告否認此為原告承攬系爭工
      程之範圍，被告就此亦未舉證以實其說，被告以此主張扣
      抵工程款，亦不可取。
四、綜上所陳，被告以原告承攬之工作有瑕疵，主張以附件一所
    示之修補費用998562元扣抵工程款，並不可取。從而，原告
    請求被告給付積欠之工程款657690元及自93年3月25日起至
    清償日止，按年息5％計算之利息，洵屬有據，應予准許。
五、假執行之宣告：兩造陳明願供擔保請為宣告假執行或免為假
    執行，經核均與規定相符，爰分別酌定相當之擔保金額予以
    宣告。
貳、反訴方面：
一、反訴原告主張：反訴被告施工品質不良，反訴原告拆換重作
    ，計支出工程款998562元，依原告於93年2月25日提出之工
    程數量表，金額合計0000000元，扣除已請領之799928元，
    依民法第493第2項規定，反訴被告應償還反訴原告384176元
    （998562－〔0000000－000000〕＝384176）。而聲明：反
    訴被告應給付反訴原告384176元，及自反訴狀繕本送達翌日
    起至清償日止，按年息5％計算之利息，並願供擔保聲請宣
    告假執行。
二、反訴被告則以：反訴被告已完全配合反訴原告改善，反訴原
    告所為扣款不實等語，資為抗辯。而聲明：反訴原告之訴及
    假執行之聲請均駁回。
三、查反訴原告於反訴被告將衡桿補正前，已同意反訴被告封板
    及換板，反訴原告不能以重新封板及換板所生材料、運費
    、工資、廢棄物清潔處理費及業務費用如附件一第一、二、
    三、四、六、七、九項所示，主張扣抵原告請求之工程款，
    反訴原告主張系爭工程有未完成事項及改善施工之工資如附
    件一第五項所示，亦未舉證與系爭工程範圍之相關性，已如
    前述，從而，反訴原告依民法第493第2項規定，請求反訴被
    告給付反訴原告384176元，及自反訴狀繕本送達翌日起至清
    償日止，按年息5％計算之利息，洵屬無據，應予駁回。又
    反訴原告既受敗訴判決，其假執行之聲請即失所依據，應併
    予駁回。
參、結論：原告之訴為有理由，反訴原告之訴為無理由，依民事
    訴訟法第78條，第390條第2項，第392條第2項，判決如主文
    。
中　　華　　民　　國　　94　　年　　5 　　月　　23　　日
                  民事第三庭    法　官　李慈惠
以上正本係照原本作成
如對本判決上訴，須於判決送達後20日內向本院提出上訴狀
中　　華　　民　　國　　94　　年　　5 　　月　　23　　日
                    　　　　　　書記官　林秀娥
